臺灣高等法院高雄分院刑事判決
110年度上訴字第1078號
上  訴  人  臺灣橋頭地方檢察署檢察官
上  訴  人  
即  被  告  王○○



選任辯護人  邱超偉律師(法扶律師)
被      告  林佳榮


指定辯護人  本院公設辯護人  孫妙岑  
上列上訴人因被告家暴殺人未遂等案件，不服臺灣橋頭地方法院
109年度訴字第406號，中華民國110年8月25日第一審判決（起訴
案號：臺灣橋頭地方檢察署109年度偵字第3969號），提起上訴
，本院判決如下：
    主  文
上訴駁回。
王○○緩刑伍年。緩刑期間付保護管束，並禁止對被害人蔡○○實施
家庭暴力行為，及為騷擾、接觸、跟蹤、通話、通信或其他非必
要之聯絡行為；並應於緩刑期內向指定之政府機關、政府機構、
行政法人、社區或其他符合公益目的之機構或團體，提供肆拾小
時之義務勞務及完成貳場次之法治教育課程。
    事  實
一、王○○與蔡○○曾為夫妻，於民國107年4月30日離婚，彼此具有
    家庭暴力防治法第3條第1款規定之家庭成員關係。王○○與林
    佳榮則為同居男女朋友關係。王○○與蔡○○離婚後，因離婚過
    程及要求幫子女辦理護照等事宜而生爭執嫌隙，於109年3月
    1日某時至蔡○○住處要求蔡○○替小孩辦理護照，經蔡○○拒絕
    而對蔡○○有威脅言語，蔡○○遂向臺灣高雄少年及家事法院聲
    請通常保護令，經上開法院訂於109年3月24日開庭，王○○收
    受開庭傳票後對蔡○○對其聲請保護令，且禁止接近小孩，心
    生不滿，欲找蔡○○理論談判，然擔心之前發生衝突時，蔡○○
    曾有不與其談判之經驗，遂夥同男友林佳榮陪同前往找蔡○○
    以遂行談判目的。王○○知悉蔡○○任職高雄市○○區○○路00號日
    月光電子股份有限公司K9廠（下稱日月光K9廠），工作時間
    為23時至翌日1時許，遂於109年3月23日21、22時許，與林
    佳榮先一同前往高雄市岡山區之「佳來五金大賣場」購買如
    附表編號1、2所示水果刀2把後，再於翌（24）日0時16分許
    ，自楠梓加工出口區第七出入口進入加工區內，徙步前往日
    月光K9廠欲找尋蔡○○質問小孩護照事宜及要求其撤回保護令
    之聲請。嗣於同日0時36分許，在日月光K9廠對面路旁發現
    蔡○○確在車牌號碼00-0000號自用小客車上休息後，即共同
    基於妨害人行使權利之強制犯意，由林佳榮持如附表編號2
    所示水果刀自駕駛座旁未緊閉之車窗伸入車內抵住蔡○○脖子
    並喝令蔡○○不要動（林佳榮部分已經原審判決確定），王○○
    則開啟副駕駛座旁車門進入車內，並持如附表編號1所示水
    果刀抵住蔡○○右側腹部以控制蔡○○之行動，林佳榮旋即開啟
    駕駛座後方車門進入車內，並持如附表編號2所示水果刀抵
    住蔡○○脖子，王○○喝令蔡○○開車駛離楠梓加工出口區，以此
    強暴方式妨害蔡○○自由活動之權利。嗣蔡○○拒絕並試圖打開
    駕駛座車門逃離，王○○見狀，為阻止其逃離，明知在手持如
    附表編號1所示水果刀之情況下，若與蔡○○發生激烈拉扯可
    能導致其受傷，仍基於傷害犯意拉扯蔡○○不讓其下車，林佳
    榮見二人發生拉扯則鬆手，過程中蔡○○右手臂及手腕處遭王
    ○○持水果刀劃傷。嗣激烈爭執過程蔡○○開啟車門並起身雙腳
    站立車外，準備逃離現場，王○○見狀，為阻止其逃離現場，
    情急之下，乃承其前開傷害犯意，拉住蔡○○並以如附表編號
    1所示水果刀朝蔡○○右臀部刺入，蔡○○忍痛趁亂逃往上址對
    面之日月光K9廠辦公室向保全人員張鳳祥求救，經張鳳祥報
    警送醫，蔡○○經診斷受有右臀部刺傷（寬5公分、深8公分）
    、右前臂撕裂傷（1.5公分）、右手腕3處撕裂傷（2公分、2
    分分、1.5公分）等傷害，始悉上情。
二、案經蔡○○訴由內政部警政署保安警察第二總隊第一大隊第三
    中隊報告臺灣橋頭地方檢察署檢察官偵查起訴。
      理   由
壹、有罪部分　　
一、證據能力之說明：
    按被告以外之人於審判外之言詞或書面陳述，屬傳聞證據，
    原則上不得作為證據；惟按被告以外之人於審判外之陳述，
    雖不符刑事訴訟法第159條之1至第159條之4之規定，而經當
    事人於審判程序同意作為證據，法院審酌該言詞陳述或書面
    陳述作成時之情況，認為適當者，亦得為證據，刑事訴訟法
    第159條第1項、第159條之5第1項分別定有明文。查本判決
    所引用屬於傳聞證據之部分，均已依法踐行調查證據程序，
    且檢察官、被告王○○、林佳榮及辯護人於本院審理時均明示
    同意有證據能力（見本院卷第99頁），基於尊重當事人對於
    傳聞證據之處分權，及證據資料愈豐富愈有助於真實發現之
    理念，本院審酌該等證據作成時情況，並無違法取證之瑕疵
    ，且無顯不可信之情形，以之作為證據應屬適當，自均有證
    據能力。
二、認定事實所憑之證據及理由︰
  ㈠上開事實欄所載之犯行，業據被告王○○於偵查、原審及本院
    審理中均坦承不諱，核與告訴人蔡○○在原審審理中之證述情
    節相符（見原審卷第291至303、506至511頁），並有內政部
    警政署保安警察第二總隊第一大隊第三中隊現場採證照片、
    扣押筆錄、扣押物品目錄表、本案扣案物（見偵字卷第69至
    145頁）、國軍高雄總醫院左營分院受理家庭暴力事件驗傷
    診斷書（見偵字卷第171頁）、高雄市政府警察局刑案現場
    勘察報告（含現場測繪示意圖1份、現場勘察現場相片冊1份
    共111張、勘察採驗同意書影本3份、刑案現場勘察採證物品
    清單影本1份、刑事案件證物採驗紀錄表1份，見偵字卷第21
    5至294頁）等附卷足憑。
  ㈡按刑法上殺人罪與傷害罪之區別，乃以加害人有無殺意為斷
    ，是法院應審酌加害人之行為動機、手段、行為人對其行為
    客觀上足以造成死亡之結果，其主觀上確信之程度如何，是
    否預見其發生而不違反其本意，及其他情況證據等綜合判斷
    ，加害人使用之兇器及被害人所受之傷害程度，固不能據為
    認定有無殺意之唯一標準，但加害人使用之兇器、下手情形
    如何，及被害人所受之傷勢，於審究犯意方面，仍不失為重
    要參考資料；行為人於行為當時，主觀上是否有殺人之故意
    ，除應斟酌其使用之兇器種類、攻擊之部位、行為時之態度
    、表示外，尚應深入觀察行為人與被害人之關係、衝突之起
    因、行為當時所受之刺激、下手力量之輕重，被害人受傷之
    情形及行為人事後之態度等各項因素綜合予以研析（最高法
    院20年非字第104 號、44年台上字第373 號、78年台上字第
    5216號判例意旨參照）。經查：
  ⒈告訴人於審理時證稱︰王○○從前面車頭走到副駕駛座上車，並
    拿刀架著我，接著林佳榮由駕駛座後面上車，也是拿刀控制
    我。後來是王○○叫我將車子開出去，我拒絕之後就想逃離，
    王○○見我想逃離就拿刀揮砍我，我先用我的右手擋，後來我
    開車門下到一半，王○○拉住我並刺傷我，當時我的腳已經出
    車門了等語（見原審卷第294至296頁）。再佐以被告王○○在
    原審中亦供稱其上車後有持刀抵住告訴人腹部，且當時被告
    林佳榮有在駕駛座後面持刀抵住告訴人脖子等語，可知被告
    王○○先進入告訴人車內並坐在副駕駛，隨即持水果刀抵住坐
    在駕駛座之告訴人之腹部，被告林佳榮進入車內坐在駕駛座
    後方位置，亦持刀抵住告訴人脖子。亦即被告2人進入車內
    ，分別持刀在告訴人之右側及背後而欲控制告訴人之行動。
    告訴人面對被告二人分別持刀抵住自身，在猝不及防之情況
    下應處於驚慌失措暫時無法反抗之情境，設若被告王○○有殺
    人犯意，自可於此時直接以刀鋒刺入告訴人腹部此一重要人
    體部位即可，應無失手之理，然告訴人腹部並無傷勢。又告
    訴人為擺脫被告2人之控制，情急下連上衣及外套都在掙脫
    過程中脫落，足見反抗拉扯之激烈，此時被告王○○持刀且不
    欲告訴人下車而與之發生拉扯，告訴人右手臂應係在此時遭
    被告王○○持刀劃傷，參以告訴人右手臂（前臂及手腕）之傷
    勢乃撕裂傷，並非如同右臀部乃刺傷，足認此時被告王○○面
    對告訴人急欲逃離車內，並無積極持刀對告訴人揮砍或刺殺
    之積極舉動，告訴人右手臂之傷勢應係雙方拉扯間造成。
  ⒉再者，告訴人在反抗初始是坐在駕駛座上，臀部並未露出，
    此時被告王○○應無持刀朝告訴人右臀部刺入之機會，參以告
    訴人上開證述情節，告訴人係開車門下到一半，王○○將其拉
    住並刺傷其臀部等語，足認被告王○○見告訴人掙脫後並開門
    欲逃離，告訴人已起身從而露出臀部位置，被告王○○見告訴
    人即將逃離現場，認為尚未開始談判告訴人即欲離去，情急
    之下，為阻止告訴人離開，始動手持刀朝告訴人臀部刺入無
    訛，而臀部尚非人體重要部位，被告王○○持刀朝上開部位刺
    入，主觀上應僅有普通傷害犯意，尚難遽認其有殺人犯意。
    綜上，被告王○○上開先後劃傷及刺傷告訴人之舉動，主觀上
    無殺人犯意，應僅止於傷害犯意，是被告辯稱沒有要致告訴
    人於死之意思等語，應可採信。
  ㈢從而，被告前揭任意性自白核與事實相符，堪以採為認定犯
    罪事實之依據，被告所犯上開強制及傷害犯行，堪以認定。
三、論罪科刑︰
  ㈠核被告王○○就持刀強行要求告訴人不要動，並進入告訴人車
    內持刀控制告訴人部分，係犯刑法第304條第1項強制罪。其
    等就上開犯行與被告林佳榮（林佳榮犯強制罪部分已經原審
    判決確定）間有犯意聯絡及行為分擔，應論以共同正犯。另
    被告王○○就持刀劃傷及刺傷告訴人部分，係犯刑法第277條
    第1項傷害罪，檢察官認被告王○○係犯殺人未遂罪，容有誤
    會，惟起訴基本社會事實同一，起訴法條應予變更。被告王
    ○○先持刀劃傷告訴人，後見告訴人即將離開車內隨即持刀刺
    傷告訴人，係基於同一傷害犯意，在同一之地點及密切接近
    之時間為之，所侵害者亦係同一身體法益，依一般社會健全
    觀念，難以強行分開，在刑法評價上，應以視為數個舉動之
    接續實行，合為包括之一行為予以評價，較為合理，應論以
    接續犯。又被告王○○與告訴人曾為夫妻，2人間具有家庭暴
    力防治法第3條第1款所定之家庭成員關係。是核被告王○○上
    開所為強制及傷害2罪，係構成家庭暴力防治法第2條第2項
    所稱之家庭暴力罪，惟該法就此並無刑罰規定，仍應論以刑
    法第304條第1項強制、同法第277條第1項傷害等罪。又被告
    王○○所犯上開2罪，犯意有別，行為互殊，應分論併罰。
貳、不另為無罪諭知部分
一、公訴意旨及補充理由書另認︰被告王○○、林佳榮二人分持水
    果刀架住告訴人蔡○○後，由被告王○○強行拿走告訴人原放置
    在車內擋風玻璃前平台上之華碩牌手機1支，嗣告訴人趁隙
    逃離車內時亦無機會拿走上開手機，被告王○○竟於離開現場
    時將上開手機取走，因認被告二人此部分涉犯刑法第330條
    第1項攜帶凶器加重強盜罪。
二、按犯罪事實應依證據認定之，無證據不得認定犯罪事實，又
    不能證明被告犯罪者，應諭知無罪之判決，刑事訴訟法第15
    4條第2項、第301條第1項分別定有明文。另刑法第320條第1
    項規定之竊盜罪，以行為人基於為自己不法所有之意圖，竊
    取他人之動產，始足當之。如行為人無不法所有之意圖，取
    得他人之物為一時之用，或得謂之使用竊盜，與刑法上之竊
    盜罪有別（最高法院86年度臺上字第4976號判決參照），申
    言之，同為財產犯罪之強盜罪，與竊盜罪相較，僅係行為手
    段之不同，對於行為人主觀上應具有不法所有意圖此點，應
    為相同認定，而為判斷構成強盜罪與否之重要依據。
三、公訴意旨認被告二人涉犯上開罪嫌，無非係以告訴人於警詢
    、偵查中之證述、診斷證明書、搜索扣押筆錄等為其主要論
    據。訊據被告王○○固坦承於案發時有持刀並造成告訴人受有
    如事實欄所載傷勢，另其下車時有將告訴人上開手機拿走等
    情不諱，然堅決否認有何強盜犯行，辯稱當時因天色昏暗，
    可能是誤拿，我以為那是我自己的手機等語；另訊據被告林
    佳榮固坦承於案發時有看到王○○拿起告訴人上開手機，以及
    離開現場時王○○有帶走等情不諱，然堅決否認有何強盜犯行
    ，辯稱︰伊事先不知道王○○會拿告訴人的手機查看，伊也沒
    有叫王○○順便拿走別人手機等語。經查：
  ㈠有關告訴人手機遭被告王○○查看及事後拿走部分，告訴人於
    原審審理時證稱︰王○○在我車上擋風前面看到我的手機就拿
    起來，問我解鎖的密碼，並要我幫她把手機解碼，當時沒有
    提及解鎖目的為何，我的手機解鎖方式要指紋跟數字密碼，
    離婚前王○○也曾想要檢查我的手機，案發當時王○○沒有跟我
    提到錢的事情等語（見原審卷第293至303頁）。另被告林佳
    榮於原審亦供稱；我有看到王○○想要去拿這支手機，我有叫
    王○○不要拿，之後我沒有特別注意王○○離開時究竟有無拿那
    支手機。是後來警詢時，警察跟我說王○○已經自承將被害人
    手機拿走後放在我的自小貨車上，我這時候才知道王○○給人
    家拿走，我帶警察去我自小貨車上找真的有找到等語（見原
    審卷第187頁），核與案發後警方確係於被告林佳榮所有、
    車號000-0000號自小貨車上確有查扣告訴人所有上開手機之
    過程相符，此有卷附扣押筆錄乙份可稽（見原審卷第79至85
    頁）。又被告王○○案發時既已拿起告訴人上開手機，足認其
    對於該手機顏色及外型有一定程度了解，卷內復無被告王○○
    自身手機與上開手機在顏色、外型上相近之事證，其辯稱案
    發後離開告訴人車內時，可能因天色昏暗而誤拿上開手機云
    云，尚難採信。綜上，案發當時被告王○○確有查看告訴人上
    開手機，並於其後將手機刻意取走乙節，堪以認定。
  ㈡然強盜罪既為財產犯罪，行為人主觀上應具有不法所有意圖
    ，已如上述。又本案依據告訴人上開證述及同案被告林佳榮
    供述內容，僅能證明被告王○○客觀上確有故意取走告訴人所
    有上開手機，至於其主觀上有無不法所有意圖，則尚待釐清
    。依據告訴人上開證述內容，被告王○○上車後拿取其手機後
    ，僅係詢問其手機解鎖密碼，並無進一步提及解鎖後目的為
    何，且參酌告訴人亦指證被告王○○在本案發生之前也曾想檢
    查其手機等情，尚難僅憑被告王○○要求告訴人解鎖乙節，即
    認被告王○○有將上開手機據為己有之意。再者，被告王○○曾
    與告訴人為夫妻關係，雖二人已於案發前約二年已離婚，然
    因小孩扶養及辦理護照事宜仍屢有互動，參以告訴人證稱離
    婚前王○○也曾想要檢查伊的手機等語，是被告王○○要求告訴
    人提供解鎖密碼，亦不無有藉由查看告訴人與其他人之通訊
    內容，了解告訴人離婚後與異性交往狀況之可能。再佐以，
    本件被告王○○係為與告訴人就子女辦理護照及家暴保護令事
    件談判而前往找告訴人，己據認定如前所述，且如前所述，
    告訴人在原審亦證稱：案發當時王○○沒有跟我提到錢的事情
    等語，並無證據足認被告王○○係為對告訴人索取財物或基於
    其他財產上不法所有之意圖而前往找告訴人致發生前揭之強
    制、傷害犯行，綜上各情綜合研判，依罪證有疑，利於被告
    之原則，本件實難認定案發時其取走上開手機，主觀上有不
    法所有意圖。末以，依據告訴人上開證述內容，被告林佳榮
    在案發時並未拿取上開手機，復無與告訴人有關於上開手機
    之對話，且拿走上開手機者為被告王○○，警方又是在被告王
    ○○外套內起獲上開手機，尚難僅以被告林佳榮案發時在場且
    曾為上開強制犯行，即認其與被告王○○就拿走告訴人手機部
    分，有犯意聯絡及行為分擔。另遍查卷內相關證據均無得證
    明被告王○○、林佳榮主觀上有為自己不法所有而強盜上開手
    機之意圖，綜上，依罪證有疑，利於被告原則，被告2人此
    部分之行為，應認與強盜罪構成要件有間。此部分本應為無
    罪之諭知，惟檢察官認此部分與前開有罪之強制部分，係想
    像競合犯之裁判上一罪關係，爰不另為無罪之諭知。
參、無罪部分　　
一、公訴意旨略以：被告王○○於持刀抵住告訴人腹部後，隨即基
    於不確定之殺人故意，朝告訴人腹部猛刺，而同時吆喝被告
    林佳榮持刀刺向告訴人脖子，因認被告林佳榮與被告王○○就
    殺人未遂犯行，彼此間有犯意聯絡及行為分擔，被告林佳榮
    亦涉犯刑法第271條第2項、第1項之殺人未遂罪嫌。　
二、按犯罪事實應依證據認定之，無證據不得認定犯罪事實，又
    不能證明被告犯罪者，應諭知無罪之判決，刑事訴訟法第15
    4條第2項、第301條第1項分別定有明文。次按事實之認定，
    應憑證據，如未能發現相當證據，或證據不足以證明，自不
    能以推測或擬制之方法，為裁判基礎。又認定犯罪事實，所
    憑之證據，雖不以直接證據為限，間接證據亦包括在內，然
    無論直接或間接證據，其為訴訟上之證明，須於通常一般之
    人均不致於有所懷疑，而得確信其為真實之程度者，始得據
    之為有罪之認定，倘其證明尚未達到此一程度，而有合理性
    懷疑之存在時，無從使事實審法院得有罪之確信時，即應由
    法院為諭知被告無罪之判決。況刑事訴訟法第161條第1項亦
    規定，檢察官就被告犯罪事實，應負舉證責任，並指出證明
    之方法，是檢察官對於起訴之犯罪事實，應負提出證據及說
    服之實質舉證責任，倘其所提出之證據，不足為被告有罪之
    積極證明，或其指出證明之方法，無從說服法院以形成被告
    有罪之心證，基於無罪推定之原則，自應為被告無罪判決之
    諭知（最高法院40年台上字第86號、76年台上字第4986號、
    92年度台上字第128號判決意旨參照）。
三、公訴人認被告林佳榮涉犯上開罪嫌，無非係以告訴人指訴及
    診斷證明書等為其論據。訊據被告林佳榮固坦承案發時伊有
    持刀抵住告訴人脖子，然堅詞否認有何上開犯行，辯稱︰當
    時我只是配合王○○說要跟告訴人商談小孩監護權事宜才會幫
    忙，我事先不知道王○○會持刀傷害告訴人，也沒有傷害告訴
    人，而且我見告訴人激烈反抗後有鬆手，並未持刀對告訴人
    有任何傷害行為，且告訴人後來也有逃離現場等語。經查︰
    公訴意旨雖認定被告王○○有吆喝被告林佳榮持刀刺向告訴人
    脖子，然告訴人於本案審理時證稱︰我和王○○發生拉扯時，
    林佳榮有無拉扯我或攻擊我的動作，我都不清楚等語（見原
    審卷第297至298頁），參以國軍高雄總醫院左營分院受理家
    庭暴力事件驗傷診斷書（見偵字卷第171頁），其上亦無記
    載告訴人脖子有任何受傷情形。是不論被告王○○有無吆喝被
    告林佳榮持刀刺向告訴人脖子，被告林佳榮均無做出持刀刺
    向告訴人脖子之舉動，否則以案發當時告訴人遭控制之情況
    下，其脖子早已受傷，就此已難認被告林佳榮主觀上有殺人
    或傷害犯意。再者，告訴人身形相較被告林佳榮，不論在體
    型及身高均較為弱小，此有警方採證照片及告訴人當庭照片
    可資比對（見偵卷第85頁、原審卷第539頁），參以案發當
    時告訴人遭被告林佳榮持刀抵住脖子，若被告林佳榮與王○○
    彼此間有殺人或傷害之犯意聯絡，林佳榮只要持續用力抵住
    告訴人，告訴人即使拼命掙扎，以兩人身形差距及被告王○○
    在副駕駛座亦持刀抵住告訴人腹部之情況觀之，告訴人應無
    機會可以逃脫，是被告林佳榮辯稱我見告訴人激烈反抗後有
    鬆開手等語，應堪採信。本案依據卷內事證，尚難認定被告
    林佳榮與被告王○○間，就殺人未遂或傷害犯行間有犯意聯絡
    及行為分擔，衡以，被告林佳榮當時只是以現任男友身分陪
    同被告王○○與前夫商談保護令及申辦小孩護照事宜，被告王
    ○○與告訴人因告訴人為逃離現場而發生拉扯，甚至發生被告
    王○○持刀劃傷、刺傷告訴人之情事，此一突發狀況實屬被告
    林佳榮始料未及，自難僅憑被告林佳榮有涉犯上開強制犯行
    ，即逕推論其亦涉犯上開殺人未遂或傷害犯行。
四、綜上所述，公訴人所持之前開論據，均無法採為認定被告林
    佳榮犯罪之證據；此外，復查無其他積極證據足資證明被告
    林佳榮有何殺人未遂或傷害犯行，被告林佳榮被訴上開之罪
    自屬不能證明，而應為無罪之諭知。　　
肆、上訴駁回之理由　　
一、原審以被告王○○上開所為強制、傷害犯行，事證明確，依法
    論罪，並以行為人之責任為基礎，審酌被告王○○僅因告訴人
    對其聲請保護令且法院開庭在即，另要求告訴人幫小孩辦理
    護照之事未順利，竟夥同男友即被告林佳榮分別持刀抵住告
    訴人，以此強暴方式要求告訴人駕車離開加工區，見告訴人
    掙扎竟先持刀劃傷告訴人，另見告訴人即將逃離車內，竟刺
    向告訴人右臀部導致其受有深達8公分之刺傷，傷勢非輕，
    告訴人於車上休息期間突然遭遇被告2人持刀抵住脖子及腹
    部，驚恐萬分，身心嚴重受創，且被告王○○犯罪情節非輕，
    而於本案立於主導地位。另參酌被告犯後尚知坦承犯行，態
    度尚可；惟犯後均未與告訴人達成和解；再衡以被告之素行
    、生活狀況、智識程度、犯罪之動機、目的、手段、參與之
    情節等一切情狀，分別就所犯強制罪部分量處有期徒刑4月
    ，並諭知如易科罰金之折算標準，及就所犯傷害罪部分量處
    有期徒刑1年2月。並就本件有罪宣告沒收部分敘明：扣案如
    附表編號1、2所示水果刀為被告王○○購買，並由被告王○○、
    林佳榮二人分持編號1、2所示水果刀作為本案共犯強制罪及
    王○○另犯傷害罪之犯罪工具，且附表編號1、2所示水果刀均
    為被告王○○所有，自應予宣告沒收。
二、原判決並就公訴意旨所認被告被告王○○、林佳榮2人取走告
    訴人手機而犯加重強盜罪嫌部分，以所為尚與刑法強盜罪之
    構成要件不合，本應為無罪之諭知，惟檢察官認此部分與前
    開有罪之強制罪部分，係想像競合犯之裁判上一罪關係，而
    不另為無罪之諭知。再就被告林佳榮被訴共同殺人未遂部分
    ，以查無其他積極證據足資證明被告林佳榮有何殺人未遂或
    傷害犯行，不能證明被告林佳榮犯罪，而為無罪之諭知。
三、原審就被告王○○論罪科刑部分，核其認事用法均無違誤，量
    刑亦屬妥適。被告王○○上訴意旨指稱：被告係因與告訴人就
    子女辦理護照及家暴保護令事件談判起爭執而生，並非無端
    加害告訴人，且被告因罹精神疾患，無法有效控制情緒以致
    行為失控而造成告訴人傷害，實屬情有可原，原審量刑未就
    被告有利事項予以全面審酌等語指摘原判決就強制、傷害罪
    之量刑均屬過重等語。惟刑法第57條之規定，係針對個別犯
    罪為科刑裁量時，明定科刑基礎及尤應注意之科刑裁量事項
    ，屬宣告刑之酌定。又裁量權之行使，屬實體法上賦予法院
    依個案裁量之職權，如所為裁量未逾法定刑範圍，且無違背
    制度目的、公平正義或濫用裁量權情形，即無違法可言（最
    高法院106年度台抗字第25號刑事裁定意旨參照）。本案原
    審量刑時，已就刑法第57條所定各款科刑輕重應審酌之事項
    ，於理由欄內具體說明，已基於刑罰目的性之考量、刑事政
    策之取向以及行為人刑罰感應力之衡量等因素而為刑之量定
    ，其中強制罪部分已審酌被告王○○僅因告訴人對其聲請保護
    令且法院開庭在即，另要求告訴人幫小孩辦理護照之事未順
    利，竟夥同男友即被告林佳榮分別持刀抵住告訴人，以此強
    暴方式要求告訴人駕車離開加工區，造成告訴人身心受重創
    之程度等情狀。傷害罪部分尤已考量告訴人右臀部受有深達
    8公分之刺傷，傷勢非輕，及告訴人於車上休息期間突然遭
    遇被告持刀抵住身體並傷害之，驚恐萬分，身心嚴重受創等
    之情狀而分別就強制罪部分科處有期徒刑4月，傷害罪部分
    量處有期徒刑1年2月，並未逾越法定刑度，亦無違背公平正
    義之精神，客觀上不生量刑失衡之裁量權濫用，被告王○○上
    訴主張原審量刑過重，不符罪刑相當原則云云，自無理由。
    被告之上訴應予駁回。
四、檢察官上訴意旨仍執本件告訴人臀部受有達8公分深之刺傷
    ，足認被告下手之重，當下應有殺人之不確定故意等語，指
    摘原判決認定被告王○○僅犯傷害罪為不當（原判決係變更起
    訴法條論以被告傷害罪，檢察官上訴理由書誤會為原判決係
    不另為無罪諭知）。惟被告王○○上開先後劃傷及刺傷告訴人
    之舉動，主觀上無殺人犯意，應僅止於傷害犯意，業據認定
    說明如前所述，原審變更檢察官起訴法條論處被告王○○以傷
    害罪，並無違誤，檢察官此部分之上訴理由為不可採，首應
    敘明。
五、原審判決被告王○○、林佳榮2人不另為無罪諭知（加重強盜
    罪部分）及被告林佳榮無罪（殺人未遂或傷害）部分：本院
    衡酌檢察官所舉前開證據，尚無法使本院形成被告王○○、林
    佳榮2人確有檢察官所指共同強盜告訴人手機之犯行，以及
    被告林佳榮有共同殺人未遂犯行之有罪心證。原審審理結果
    ，就被告王○○、林佳榮2人被訴共同強盜部分，以該部分與
    前開有罪之強制部分，係想像競合犯之裁判上一罪關係，依
    法不另為無罪之諭知，就被告林佳榮被訴共同殺人未遂部分
    為被告無罪之諭知，其認事用法，均無違誤。檢察官上訴仍
    執陳詞，對於原審依職權所為之證據取捨以及心證裁量，重
    為爭執，惟按證據之取捨及證據證明力如何，均屬事實審法
    院得自由裁量、判斷之職權，苟其此項裁量、判斷，並不悖
    乎通常一般之人日常生活經驗之定則或論理法則，且於判決
    內論敘其何以作此判斷之心證理由者，即不得任意指摘其為
    違法。檢察官上訴意旨所指摘認原判決此部分認事用法違背
    經驗及論理法則等之論述，仍無從使本院就此部分形成被告
    2人有罪之心證，且並未提出其他積極證據以供調查，其上
    訴亦為無理由，應予駁回。
六、被告林佳榮共同犯強制罪部分，已經原審為論罪科刑判決確
    定，不在本院審理範圍，附此敘明。　　
伍、附條件緩刑之諭知
一、查被告王○○未曾受有期徒刑以上刑之宣告，有臺灣高等法院
    被告前案紀錄表附卷可稽。審酌本件犯罪事實乃起因於被告
    王○○與告訴人離婚後，離婚過程所生嫌怨及為子女辦理護照
    事宜所衍生對告訴人聲請家暴保護令之不滿情緒。且被告王
    ○○罹患憂鬱症，有情緒起伏不穩、低落、易怒之精神障礙狀
    態，亦有中華民國身心障礙證明、國軍高雄總醫院左營分院
    、郭玉柱診所、義大醫療財團法人義大醫院病歷各1份，及
    義大醫療財團法人義大醫院110年7月7日義大醫院字第11001
    144號函暨檢附王○○精神鑑定報告附卷可稽（原審卷第423、
    第313至421、第461至467頁）。本件被告係因上述精神疾患
    致情緒失控之衝動，一時失慮而為本件強制、傷害犯行，於
    犯後終能認錯坦承犯行，足認其已知所悔悟，本院斟酌上開
    各情，及徵諸刑罰之目的本在教化與矯治，而非應報，刑罰
    制裁之積極目的，在預防犯人之再犯，對於初犯且天良未泯
    者，若因觸法即置諸刑獄，實非刑罰之目的。本院認被告王
    ○○經此偵、審程序及受科刑宣告之教訓後，當知所警惕，應
    無再犯之虞，本院認所宣告之刑以暫不執行為適當，依刑法
    第74條第1項第1款之規定，併宣告緩刑5年。又為促使被告
    日後得以知曉尊重法治之觀念，並避免其心存僥倖，本院認
    有另賦予一定負擔之必要，故併諭知其應向指定之政府機關
    、政府機構、行政法人、社區或其他符合公益目的之機構或
    團體提供40小時之義務勞務，及應接受法治教育課程2場次
    ，期使被告確切明瞭其行為所造成之損害，培養正確法治觀
    念，並深自惕勵。
二、另被告王○○與告訴人曾為夫妻，於民國107年4月30日離婚，
    彼此具有家庭暴力防治法第3條第1款規定之家庭成員關係，
    其犯家庭暴力罪，而受緩刑之宣告，依家庭暴力防治法第38
    條第2項第1款、第2款之規定，應命被告禁止對被害人即告
    訴人（以下稱被害人）實施家庭暴力，及禁止對被害人為騒
    擾、接觸、跟蹤、通話、通信或其他非必要之聯絡行為。再
    依家庭暴力防治法第38條第1項之規定，併予宣告被告在緩
    刑期間付保護管束，俾能由觀護人予以適當督促，並發揮附
    條件緩刑制度之立意，及避免短期自由刑執行所肇致之弊端
    ，以期符合本件緩刑之目的，用啟自新，併勵來茲。若被告
    於本案緩刑期間，違反上開所定負擔情節重大，足認原宣告
    之緩刑難收其預期效果，而有執行刑罰之必要，依刑法第75
    條之1第1項第4款規定，得撤銷其緩刑之宣告，併此敘明。
據上論結，應依刑事訴訟法第368 條，家庭暴力防治法第38條第
1項、第2項第1款、第2款，刑法第74條第1 項第1 款、第2項第5
、8款，判決如主文。
本案經檢察官黃碧玉提起公訴，檢察官陳俐吟提起上訴，檢察官
郭振昌到庭執行職務。
中　　華　　民　　國　　111 　年　　4 　　月　　21　　日
                  刑事第九庭    審判長法  官  莊崑山
                                      法  官  惠光霞
                                      法  官  陳明富
以上正本證明與原本無異。
林佳榮不得上訴。
檢察官、王○○如不服本判決應於收受本判決後20日內向本院提出
上訴書狀，其未敘述上訴理由者，並得於提起上訴後20日內向本
院補提理由書狀（均須按他造當事人之人數附繕本）「切勿逕送
上級法院」。
中　　華　　民　　國　　111 　年　　4 　　月　　21　　日
                                      書記官  魏文常
附錄本案論罪科刑法條︰
中華民國刑法第277條
傷害人之身體或健康者，處 5 年以下有期徒刑、拘役或 50 萬
元以下罰金。
犯前項之罪，因而致人於死者，處無期徒刑或 7 年以上有期徒
刑；致重傷者，處 3 年以上 10 年以下有期徒刑。
中華民國刑法第304條
以強暴、脅迫使人行無義務之事或妨害人行使權利者，處 3 年
以下有期徒刑、拘役或 9 千元以下罰金。
前項之未遂犯罰之。　　　　　　　　　　　　　　　　　　　
附表：
編號 品名 數量  1 水果刀（木柄，刀片上印有KIYODO特字樣） 1把  2 水果刀（黑色塑膠柄，刀片上印製優得鍛造料理刀） 1把  3 橡膠手套（含碎片1段） 1雙  4 黑色口罩 1只